臺灣桃園地方法院民事判決　九十一年度訴字第九○五號
　　原　　　告　乙○○
　　被　　　告　甲○○
右當事人間損害賠償事件，本院判決如左：
    主    文
被告應給付原告新台幣肆拾伍萬元，及自民國九十一年五月二十三日起至清償日止，
按年息百分之五計算之利息。
原告其餘之訴駁回。
訴訟費用由被告負擔四分之三，餘由原告負擔。
本判決第一項於原告以新台幣壹拾伍萬元供擔保後，得假執行。
原告其餘假執行之聲請駁回。
    事      實
壹、原告方面：
一、聲明：
（一）被告應給付原告新台幣（下同）六十萬元，及自起訴狀繕本送達翌日起至清償
      日止，按年息百分之五計算之利息。
（二）原告願供擔保，請准宣告假執行。
二、陳述：緣自民國（下同）九十年三月間某日起至同年六月間某日止，被告與原告
    之夫范盛森在桃園縣境內多處賓館通姦多次，經鈞院九十年度易字第二八九０號
    刑事判決認定在案。按通姦者，除應負刑事責任外，同時不得謂非有以違背善良
    風俗之方法，加損害於他人之故意，苟其配偶確有因此受有財產上或非財產上損
    害，依民法第一百八十四條第一項後段規定，仍得請求賠償，最高法院四十一年
    台上字第二七八號著有判例，本件被告與原告配偶范盛森通姦既成事實，嗣後又
    不知悔改，屢次騷擾原告家庭，造成原告極大精神壓力，爰依民法第一百八十四
    條第一項後段、第一百九十五條第一項、第三項之規定，請求非財產上損害如訴
    之聲明。
三、證據：聲請調閱鈞院九十年度易字第二八九０號刑事案卷。
貳、被告方面：
一、聲明：原告之訴駁回。
二、陳述：伊對於其妨害原告家庭之事實不爭執，惟以在其與訴外人范盛森通姦遭訴
    外人即被告之夫葉斯友發現前，原告曾經通知被告與訴外人范盛森逃走，以免被
    訴外人葉斯友捉姦，應有默許被告與原告之夫通姦之意思，且被告尚有小孩需要
    撫養，目前在賣檳榔，每月收入不固定，無力賠償原告所請求金額。
    理      由
一、原告起訴主張被告明知訴外人即原告之夫范盛森係有配偶之人，竟自九十年三月
    間某日起至同年六月間某日止，在桃園縣境內多處賓館與原告之夫范盛森通姦，
    致原告之夫遭台灣桃園地方法院以通姦罪判處有期徒刑三月，被告嗣後仍常以電
    話騷擾原告及原告之夫，令原告精神遭受極大壓力，原告僅國小畢業，目前從事
    烤漆打零工工作，每月收入不固定，約僅一、二萬元之譜，爰就被告相姦行為部
    分訴請賠償六十萬元非財產上損害等語。被告對於其有與原告之夫范盛森相姦而
    妨害原告家庭等情不爭執，惟以原告曾經通知被告與訴外人范盛森逃走，以免被
    訴外人即被告之夫葉斯友捉姦，應有默許被告與原告之夫通姦之意思，且被告尚
    有小孩需要撫養，目前在賣檳榔，每月收入不固定，無力賠償原告所請求金額等
    語，資為抗辯。
二、經查，原告主張被告明知訴外人即原告之夫范盛森係有配偶之人，竟自九十年三
    月間某日起至同年六月間某日止，與訴外人范盛森在桃園縣境內多家賓館發生性
    關係等情，為被告所不爭執，而被告與訴外人范盛森相姦行為雖因本院九十年度
    易字第二八九０號刑事案件之告訴人係被告之夫葉斯友，經撤回對被告之告訴而
    就被告部分諭知公訴不受理，惟訴外人范盛森與被告通姦行為，業經判處有期徒
    刑三月，如易科罰金，以三百元折算一日確定，有該案卷宗附卷可按，原告主張
    上開事實，應堪信為真實。被告雖抗辯原告曾經通知被告與訴外人范盛森逃走，
    以免被訴外人即被告之夫葉斯友捉姦，應有默許被告與原告之夫通姦之意思云云
    ，然為原告所否認，並於本院審理時陳稱：她並未容許被告與其夫發生相姦、通
    姦的行為，訴外人葉斯友到桃園縣楊梅鎮愛潮賓館捉姦那次，是因被告的婆婆來
    找她，令她覺得很懷疑，又用車子載著她繞來繞去，被告的婆婆帶著假髮，車上
    還聽到說有人跑掉了，回到家越想越不對，才開始懷疑他們通姦，質問訴外人范
    盛森，他否認就沒有再查下去等語，則原告縱曾懷疑被告與訴外人范盛森二人間
    有姦情，既僅懷疑，應尚未有實據，被告與訴外人范盛森二人當尚未公開或承認
    有染，原告自無縱容或宥恕之情形，被告復未能舉證證明原告確有事前同意或事
    後宥恕之行為，被告此部分抗辯，即無足採。
三、按因故意或過失，不法侵害他人之權利者，負損害賠償責任，民法第一百八十四
    條第一項前段定有明文。而相姦之行為足以破壞他人夫妻間之共同生活而非法之
    所許，此從公序良俗之觀點可得斷言；明知為有配偶之人而與之相姦，侵害為通
    姦配偶之他方基於配偶關係之身分法益，應構成共同侵權行為（最高法院五十五
    年台上字第二０五三號判例意旨可資參照），且情節重大。又不法侵害他人之身
    體、健康、名譽、自由、信用、隱私、貞操，或不法侵害其他人格法益而情節重
    大者，被害人雖非財產上之損害，亦得請求賠償相當之金額；其名譽被侵害者，
    並得請求回復名譽之適當處分；前二項規定，於不法侵害他人基於父母、子女、
    或配偶關係之身分法益而情節重大者，準用之。民法第一百九十五條第一項、第
    三項亦有明文。本件被告與原告之夫范盛森相姦之行為，已侵害原告夫妻間共同
    生活之美滿與幸福，干擾其婚姻關係，自係侵害原告基於配偶關係之身分法益，
    是原告依據侵權行為之法律關係，請求被告賠償非財產上之損害，洵屬有據。
四、次按不法侵害他人之人格權，被害人受有非財產上損害，請求加害人賠償相當金
    額之慰撫金時，法院對於慰撫金之量定，應斟酌實際加害情形、所造成之影響、
    被害人痛苦之程度、兩造之身分地位經濟情形及其他各種狀況，以核定相當之數
    額，最高法院四十七年台上字第一二二一號、五十一年台上字第二二三號判例參
    照。經查：被告與原告之夫間相姦行為，已破壞原告與其夫間十數年之婚姻關係
    忠貞基礎及家庭生活之互信圓滿，原告主張其因此心理遭受打擊，精神受有巨大
    痛苦，自屬可信。次查：本件原告為國小畢業，從事烤漆零工，月收入僅一至二
    萬元，而被告為高中肄業，現從事檳榔販賣工作，每日收入僅七、八百元等情，
    經兩造自陳在卷。本院審酌上開各情及兩造之身分、地位及經濟狀況，認原告請
    求非財產上之損害賠償六十萬元，顯屬過高，應以四十五萬元為適當，逾此金額
    所為之請求，尚非有據。
五、綜上所述，原告主張因被告與其夫間相姦行為而受有精神上之損害，自屬可採，
    從而其依侵權行為之法律關係，請求被告給付四十五萬元，及自起訴狀繕本送達
    翌日即九十一年五月二十三日起至清償日止，按年息百分之五計算之利息，為有
    理由，應予准許；逾此部分之請求，為無理由，應予駁回。
六、原告陳明願供擔保，聲請宣告假執行，經核其勝訴部分，合於法律規定，爰酌定
    相當之擔保金額宣告之；其餘假執行之聲請，因該部分訴之駁回而失所依據，應
    予駁回。
七、結論：本件原告之訴為一部有理由、一部無理由，依民事訴訟法第七十九條但書
    、第三百九十條第二項，判決如主文。
中　　　華　　　民　　　國　　九十一　　年　　　八　　　月　　二十六　　日
                                        臺灣桃園地方法院民事第二庭
~B法　　　官　管靜怡
右為正本係照原本作成
如對本判決上訴須於判決送達後廿日內向本院提出上訴狀
中　　　華　　　民　　　國　　九十一　　年　　　八　　　月　　二十七　　日
~B書　記　官　趙芳媞
